【裁判字號】    97,交聲,796
【裁判日期】    970930
【裁判案由】    違反道路交通管理處罰條例聲明異議
【裁判全文】
臺灣士林地方法院交通事件裁定         97年度交聲字第796號
原處分機關  交通部公路總局臺北區監理所宜蘭監理站
異  議  人
即受處分人  甲○○
上列異議人即受處分人因違反道路交通管理處罰條例案件，對於
交通部公路總局臺北區監理所宜蘭監理站於民國97年7 月7 日所
為之裁決（宜監字第裁43-ZIC038754號），聲明異議，本院裁定
如下：
    主  文
異議駁回。
    理  由
一、按「汽車行駛於高速公路、快速公路或設站管制之道路，不
    遵使用限制、禁止、行車管制及管理事項之管制規則而有下
    列行為者，處汽車駕駛人新臺幣3 千元以上6 千元以下罰鍰
    ：一、行車速度超過規定之最高速限或低於規定之最低速限
    。」，道路交通管理處罰條例第33條第1 項第1 款定有明文
    。次按人民違反法律上之義務而應受行政罰之行為，法律無
    特別規定時，雖不以出於故意為必要，仍須以過失為其責任
    條件。但應受行政罰之行為，僅須違反禁止規定或作為義務
    ，而不以發生損害或危險為其要件者，推定為有過失，於行
    為人不能舉證證明自己無過失時，即應受處罰，司法院大法
    官會議釋字第275 號決議亦著有明文。
二、原處分意旨略以：異議人即受處分人於民國97年4 月4 日中
    午12時54分許駕駛車號5569-DQ 號自小客車行經國道五○號
    南下32.6公里處，經國道第九警察隊員警舉發「汽車行駛高
    速公路速度超過規定最高速限（未滿20公里）」之違規，爰
    依道路交通管理處罰條例第33條第1 項第1 款，裁處異議人
    新臺幣（下同）3 千元。
三、聲明異議意旨則稱：當天是清明節，國道車流破紀錄，依網
    路資料顯示之平均最高車速僅為88公里，異議人不可能開到
    超速，又現場路邊標示「採證照相」的警示牌太小，不夠醒
    目，且國道五號在假日特別容易塞車，上開警示牌係設置在
    照相地點前一公里，距離過遠，應該要在照相地點前3 百到
    5 百公尺標示，否則將導致國道上之車輛全天候低速行駛，
    造成車流回堵塞車，此為舉發單位或公路單位為了免除交通
    事故責任，矯枉過正之行為，不應歸責於駕駛人，爰聲明異
    議，請求撤銷原處分云云。
四、經查：
  (一)異議人自承確於前揭時地駕駛車輛行經國道五號南下32.6公
    里處，而經內政部警政署國道公路警察局第九警察隊設於該
    處之固定式雷達測速照相儀器偵測結果，異議人當時車速達
    105 公里，且該雷達測速儀業經經濟部標準檢驗局核發雷射
    測速儀檢定合格證書，有內政部警政署國道公路警察局第九
    警察隊97年6 月4 日公警九交字第0970972549號函文及所附
    之合格證書、本件違規單在卷可稽，異議人就該雷達測速儀
    具有合格證書之事實亦不爭執（見本院卷第34頁訊問筆錄）
    ，堪認異議人確有本件超速之違規事實無疑，至異議人所提
    出之國道高速公路交通資訊系統資料查詢表固顯示於事發當
    日之平均最高車速僅為88公里，惟此係全天候所有車流之平
    均車速，無法證明異議人受本件舉發當時之車速亦依循此平
    均車速，自不足為有利異議人之認定。
  (二)異議人雖稱該處路邊標示「採證照相」的警示牌太小、不夠
    醒目，應如其所提照片所示之告示牌大小才足夠（見本院卷
    第13頁照片），且現場告示牌係設置在照相地點前一公里，
    距離也過遠，應該是要在照相地點前3 百到5 百公尺標示，
    且國道五號在假日特別容易塞車，以現狀設置的警告標示牌
    ，將導致造成車流回堵塞車，此為舉發單位或公路單位矯枉
    過正之行為，顯有瑕疵云云，惟按對於行車速度超過規定之
    最高速限或低於規定之最低速限之違規行為，採用固定或非
    固定式科學儀器取得證據資料證明者，於一般道路須至少於
    100 公尺，於高速公路、快速公路須至少於300 公尺前，明
    顯標示之，道路交通處罰條例第7 條之2 第3 項定有明文。
    其立法意旨係考量為免用路人在高速行駛中因欲免遭舉發而
    有臨時改變車速致生危險之情事，特規定之緩衝距離，是3
    百公尺僅為下限，只需在合理期待範圍內之緩衝距離處設置
    ，即已符合該條規定。本件系爭告示牌係設置在照相地點前
    一公里處，以高速公路平均速限90公里計算，約為行車40秒
    之距離，本院認應仍屬駕駛人合理期待之設置範圍內，而相
    較現場告示牌之照片（見本院卷第14、15頁照片）及異議人
    所提出之另一「前有測速照相」警示牌之照片（見本院卷第
    13頁照片），二者均為黃底黑字，設置位置在路邊鐵柱明顯
    處，均為駕駛人正常視線可及範圍內，亦無受其他障礙物遮
    蔽，顯均已符合「明顯標示」之規定，縱現場告示牌尺寸略
    小於上開另一警示牌，本院認亦未達於易使駕駛人忽視之程
    度，自無何不明顯之情事；又本件舉發地點規定之速限達90
    公里，屬維持一般高速公路車流順暢之合理速限，並非限制
    車輛低速行駛，是異議人所謂若受限於測速照相之警示牌，
    將導致高速公路塞車云云，亦屬無據。
  (三)綜上，異議人所辯，均不足採，其復未舉出其他利己之積極
    證據，參照首揭說明，堪認其確有本件超速之違規事實無疑
    ，原處分機關依據道路交通管理處罰條例第33條第1 第1 款
    項規定，裁處異議人3 千元罰鍰，並無違誤，本件聲明異議
    核無理由，應予駁回。
五、依道路交通案件處理辦法第19條，裁定如主文。
中    華    民    國    97    年    9     月    30    日
                  交通法庭    法  官  黃珮茹
 以上正本證明與原本無異
如不服本裁定應於送達後5日內向本院提出抗告狀
                            書記官  張馨尹
中    華    民    國    97    年    9     月    30    日


司法院資訊處製作；財團法人民間司法改革基金會備份。
